【裁判字號】    95,訴,198
【裁判日期】    950424
【裁判案由】    違反臺灣地區與大陸地區人民關係條例等
【裁判全文】
臺灣高雄地方法院刑事判決               95年度訴字第198號
公  訴  人  臺灣高雄地方法院檢察檢察官
被      告  甲○○
上列被告因違反臺灣地區與大陸地區人民關係條例等案件，經檢
察官提起公訴（94年度偵字第27634 號），嗣被告於本院準備程
序進行中，就被訴事實為有罪之陳述，經合議庭裁定由受命法官
獨任適用簡式審判程序審理，本院判決如下：
    主  文
甲○○共同違反不得使大陸地區人民非法進入臺灣地區之規定，
未遂，累犯，處有期徒刑月，如易科罰金，以佰元折算壹日
。
    事  實
一、甲○○前因違反肅清煙毒條例案件，經臺灣高等法院高雄分
    院於民國87年4 月7 日判處應行執有期徒刑3 年6 月確定，
    送監執行後，89年4 月6 日因縮短刑期假釋出監，並於90年
    10月18日假釋期滿，未執行之刑，以已執行論。猶不知悔改
    明知未經許可，不得使大陸地區人民非法進入台灣，亦無與
    大陸地區人民結婚之真意，為圖與大陸地區人民假結婚可自
    年籍不詳綽號「莊仔」之成年男子（下稱「莊仔」）處獲取
    新台幣（下同）4 萬元之人頭費，竟與「莊仔」基於使大陸
    地區人民非法進入台灣，及使公務員登載不實之概括犯意聯
    絡與行為分擔，於91年8 月間，經由「莊仔」之安排，至大
    陸福建省三明市與大陸女子廖胜招認識後，於91年8 月6 日
    與同具行使使公務員登載不實犯意聯絡之該大陸女子廖胜招
    （廖招部分未經起訴），在中國大陸福建省三明市辦理虛偽
    公證結婚之登記手續．並取得該市公證處核發之結婚公證書
    ，及經財團法人海峽交流基金會認證後，甲○○再於91年8
    月29日，除向高雄縣橋頭鄉戶政事務所申請辦理結婚之戶籍
    登記，致使該管公務員將此不實之事項登載於其職務上所掌
    之戶籍登記簿公文書外，並至高雄縣政府警察局岡山分局橋
    頭分駐所填具欠缺結婚真意而為無效婚姻之「大陸地區人民
    進入台灣地區保證書」，致使承辦之員警將渠等明知為不實
    之夫妻關係事項登載於公文書即上開保證書之簽註意見欄上
    ，均足以生損害於戶政主管機關及警察機關對於戶籍資料管
    理之正確性。嗣再由甲○○委由不知情之代辦人員陳美齡佯
    以申請配偶廖胜招來台探親之方式，於同年月30日檢具「大
    陸地區人民進入台灣地區旅行證申請書」、「大陸地區人民
    進入台灣地區保證書」「財團法人海峽交流基金會證明書」
    及前述結婚公證書、戶籍謄本等文件，據以向內政部警政署
    入出境管理局（下稱入出境管理局）行使，以此方式欲使大
    陸地區女子廖胜招非法進入臺灣地區，嗣經入出境管理局該
    管公務員查覺有假結婚之嫌，而未准許發給廖胜招中華民國
    臺灣地區旅行證，廖胜招因而未能入境臺灣時，而未得逞。
    嗣因「莊仔」未將人頭費之4 萬元支付予甲○○，且甲○○
    辦理清寒證明等相關證件，欲將結婚之戶籍登記更正，遂於
    犯罪未被發覺前之94年11月3 日中午12時25許向高雄縣政府
    警察局岡山分局橋頭分駐所自首後，始循線查獲上情。
二、案經高雄縣政府警察局岡山分局報請臺灣高雄地方法院檢察
    署檢察官偵查起訴。
    理  由
一、上揭事實，業據被告甲○○於警偵訊及本院審理中坦認不諱
    ，復有海基會證明書、結婚公證書、結婚證書、戶籍謄本影
    本各乙紙，內政部警政署入出境管理局94年12月7 日境信宋
    字第09410599510 號函所說明大陸女子廖胜招未曾入境及該
    局95年2 月27日境信伶字第09510271110 號函附大陸地區人
    民汪玉梅進入臺灣地區旅行證申請書、大陸地區人民進入臺
    灣地區保證書等影本各乙份附卷可稽，被告之自白核與事實
    相符，自可為論罪之依據，本件事證已臻明確，被告犯行堪
    予認定。
二、按臺灣地區與大陸地區人民關係條例第15條第1 款規定，不
    得使大陸地區人民非法進入臺灣地區，被告甲○○與「莊仔
    」人以假結婚方式，欲讓大陸地區人民廖胜招得以探親名義
    申請入境臺灣，入境方式及手續形式上雖均合法，惟實質上
    形同以非法手段使大陸地區人民進入臺灣，與前揭使大陸地
    區人民非法進入臺灣地區規定相符，又被告行為後，臺灣地
    區及大陸地區人民關係條例第79條於92年10月29日修正公布
    ，92年12月31日施行，修正前第79條第1 項規定：「違反第
    十五條第一款規定者，處五年以下有期徒刑、拘役或科或併
    科新臺幣五十萬元以下罰金。」修正後第七十九條第一項、
    第二項規定：「違反第十五條第一款規定者，處一年以上七
    年以下有期徒刑，得併科新臺幣一百萬元以下罰金。意圖營
    利而犯前項之罪者，處三年以上十年以下有期徒刑，得併科
    新臺幣五百萬元以下罰金。」經比較新舊法規定，以舊法較
    有利於被告，自應適用修正前臺灣地區及大陸地區人民關係
    條例第79條第1 項處斷。次按戶籍登記簿、大陸地區人民進
    入台灣地區保證書等文件，分別為戶政機關、警察局等公務
    員職務上所掌之公文書，該管公務員對於戶籍登記申請及申
    請保證事項並無實質審查之權，而被告甲○○與廖胜招既無
    結婚之真意，竟由甲○○持上開結婚公證書，證明書等文件
    申辦結婚登記及填具大陸地區人民進入臺灣地區保證書，使
    該管公務員將此不實事項登載於戶籍登記簿及該保證書上，
    並持上開記載不實之大陸地區人民進入台灣地區保證書，向
    內政部警政署入出境管理局申請大陸地區人民汪玉梅以探親
    名義進入臺灣地區，核被告甲○○所為，係違反修正前臺灣
    地區與大陸地區人民關係條例第15條第1款 規定，而犯有同
    法第79條第1 項之非法使大陸地區人民進入臺灣地區未遂罪
    、刑法第216 條、第214 條之行使使公務員登載不實公文書
    罪。就違反不得使大陸地區人民進入臺灣地區之規定部分，
    被告甲○○已著手實施犯罪，未至犯罪結果之發生，為未遂
    犯，依刑法第26條本文之規定，減輕其刑。被告甲○○使公
    務員登載不實之低度行為，應為行使之高度行為吸收，不另
    論罪。又其利用不知情之陳美齡代為向入出境管理局辦理廖
    胜招入境手續之犯行，係屬間接正犯。再被告甲○○就上揭
    犯行各與廖胜招及「莊仔」間有犯意聯絡及行為分擔，皆為
    共同正犯（廖胜招就非法使大陸地區人民進入台灣地區罪部
    分非共同正犯）。被告甲○○先後使公務員登載不實之犯行
    ，時間緊接，方法相同，且獨犯構成要件相同之罪名，顯係
    基於概括之犯意反覆為之，為連續犯，應依法以一罪論。被
    告甲○○所為上開行使使公務員登載不實文書罪及使大陸地
    區人民非法進入臺灣地區罪二罪間，有方法目的之牽連關係
    ，應從一較重之使大陸地區人民非法進入臺灣地區罪處斷。
    公訴人雖未就被告甲○○使高雄縣政府警察局岡山分局橋頭
    分駐所公務員登載不實之犯行起訴，然此部分與公訴人起訴
    之部分有連續犯及牽連犯之裁判上一罪關係，本院自應併予
    審判，附此敘明。被告前因違反肅清煙毒條例案件，經臺灣
    高等法院高雄分院於87年4 月7 日判處應行執有期徒刑3 年
    6 月確定，送監執行後，89年4 月6 日因縮短刑期假釋出監
    ，並於90年10月18 日 假釋期滿，未執行之刑，以已執行論
    乙情，有臺灣高雄地方法院檢察署刑案資料查註紀錄表、臺
    灣高等法院被告前案紀錄表及法務部在監在押查詢表附卷足
    稽，其於有期徒刑執行完畢後5 年以內再犯本件最重本刑有
    期徒刑以上之罪，為累犯，應依刑法第47條之規定加重其刑
    。又被告在犯罪未發覺前，向有偵查權限之高雄縣政府警察
    局岡山分局橋頭分駐所自首而接受裁判，有前開警訊筆錄在
    卷可按，當已合於自首之規定，依法自應遞減輕其刑。爰審
    酌被告為貪圖不法利益，竟以假結婚之方式，欲使大陸地區
    人民非法入境台灣，損及警政、戶政機關對於戶籍、警政管
    理之正確性，所生危害非輕，本不宜寬貸，惟念其僅係供他
    人作為人頭，情節較輕，及犯後坦認犯行，態度良好等一切
    情狀，量處如主文所示之刑，併諭知易科罰金折算之標準，
    以資懲儆。
據上論斷，應依刑事訴訟法第273 條之1 第1 項、第299 條第1
項前段、修正前臺灣地區與大陸地區人民關係條例第15條第1 款
、第79條第1 項、第3 項，刑法第2 條第1 項但書、第11條前段
、第28條、第214 條、第216 條、第55條、第26條前段、第47條
、第62條、第70條、第71條第1 項、第2 項、第41條第1 項前段
，罰金罰鍰提高標準條例第1 條前段、第2 條，判決如主文。
本案經檢察官乙○○到庭執行職務。
中    華    民    國    95    年    4     月    24    日
                  刑事第十一庭  法  官  林揚奇
以上正本證明與原本無異。
如不服本判決，應於判決送達後10日內，向本院提出上訴狀。
中    華    民    國    95    年    4     月    24    日
                                書記官  于耀文
附錄本案論罪科刑法條全文：
修正前台灣地區與大陸地區人民關係條例第七十九條第一項、第
三項：
違反第十五條第一款規定者，處五年以下有期徒刑、拘役或科或
併科新臺幣五十萬元以下罰金。
第一項之未遂犯罰之。
刑法第二百十四條：
明知為不實之事項，而使公務員登載於職務上所掌之公文書，足
以生損害於公眾或他人者，處三年以下有期徒刑、拘役或五百元
以下罰金。
刑法第二百十六條：
行使第二百十條至第二百十五條之文書者，依偽造、變造文書或
登載不實事項或使登載不實事項之規定處斷。


司法院資訊處製作；財團法人民間司法改革基金會備份。
